臺灣彰化地方法院刑事判決　　　　　　　　　　　　　九十三年度訴字第五八號
　　公　訴　人　臺灣彰化地方法院檢察署檢察官
　　被　　　告　甲○○
右列被告因違反電信法等案件，經檢察官聲請簡易判決處刑（九十三年度撤緩偵字第
七號），本院彰化簡易庭認不宜以簡易判決處刑，簽移由普通庭依通常程序審理（九
十三年度彰簡字第二二０號），由本院合議庭裁定依簡式審判程序審理判決如左：
        主  文
甲○○連續意圖為自己不法之利益，以無線方式，盜用他人電信設備通信，處有期徒
刑伍月，如易科罰金，以參佰元折算壹日。緩刑貳年。未扣案之行動電話壹支（ＭＯ
ＴＯＲＯＬＡ廠牌、Ｐ七六八九型、銀色、手機內殼記載ＭＥＬ四四九二四二─二０
─０一六八一六─六）沒收之。
        事  實
一、甲○○於民國九十一年十二月八日，在址設彰化縣彰化市○○路旁之「嘉年華Ｋ
    ＴＶ」前，為前往他處買酒，乃向陳順易借得車牌號碼ＫＳＨ─九三二號之機車
    一部作為交通工具，於騎乘上開機車前至彰化縣彰化市○○路某處買酒完畢，欲
    將上開所購酒類放入機車置物箱而打開上開置物箱之際，因見前開置物箱內有乙
    ○○分別向遠傳電訊股份有限公司（以下簡稱遠傳公司）及臺灣大哥大電信股份
    有限公司（以下簡稱臺灣大哥大公司）申辦之門號0000000000號及0
    000000000號行動電話ＳＩＭ卡各一枚，竟基於為自己不法所有之意圖
    ，將前開因其向乙○○借用機車而持有中之ＳＩＭ卡二枚，以易持有為所有之意
    思，加以侵占入己，並基於為自己免繳電信通訊費用之不法利益意圖及以無線方
    式盜用他人電信設備之概括犯意，自九十一年十二月十日起至同年月十七日止，
    將其上開侵占入己之ＳＩＭ卡二張，輪流插放至其所有之ＭＯＴＯＲＯＬＡ廠牌
    、Ｐ七六八九型、銀色行動電話一支（手機內殼記載ＭＥＬ四四九二四二─二０
    ─０一六八一六─六）內，連續以前開行動電話機撥號啟動該二枚ＳＩＭ卡內含
    屬電腦電磁紀錄之電子序號及內碼，向遠傳公司及臺灣大哥大公司傳送無線電磁
    訊號，隱瞞其非合法使用人之事實，盜打行動電話與不知情、持用000000
    0000號等門號之不詳姓名友人通信，使遠傳公司、臺灣大哥大公司人員陷於
    錯誤，誤以為是合法申請使用者之行動電話所撥打，而提供設於臺灣省境內之各
    基地臺之電腦網路交換系統予以接收通信之通信服務，藉以取得使用行動電話通
    信免付費之不法利益，共計所得之不法利益為新臺幣（下同）一萬四千五百四十
    二點七五元（其中遠傳公司門號0000000000號部分為七千六百三十三
    元、臺灣大哥大公司門號000000000號則為六千九百零九點七五元），
    並於前開二張ＳＩＭ卡遭停話後，旋即丟棄於其位於彰化縣線西鄉○○村○○路
    九號住處前之樹林內。嗣於九十一年十二月十四日下午三時許，乙○○接獲遠傳
    公司通知後，前往上開公司調閱通聯紀錄，並於九十二年一月四日下午八時三十
    分許以電話向甲○○詢問，乃獲悉甲○○侵占ＳＩＭ卡二枚並加以盜打通話之行
    為，惟因甲○○遲未給付前開通話費用，乙○○乃於九十二年五月十五日向警方
    報案而查獲。
二、案經彰化縣警察局和美分局報請臺灣彰化地方法院檢察署檢察官偵查後聲請簡易
    判決處刑，經本院改依通常程序處理，並由合議庭裁定依簡式審判程序審理。
        理  由
一、訊據被告甲○○對於右揭事實坦承不諱，且經證人即被害人乙○○於警詢及本院
    審理時證述屬實，復有通聯紀錄及電信帳單在卷可稽，本件事證明確，被告犯行
    足堪認定。
二、核被告所為，係犯刑法第三百三十五條第一項之侵占罪及電信法第五十六條第一
    項之以無線方式，盜用他人電信設備通信罪（查被告行為後，電信法部分條文雖
    曾先、後於九十一年七月十日、九十二年五月二十一日修正公布，惟該法第五十
    六條第一項及第六十條之規定並未修正，併予敘明）。又被告係因向被害人乙○
    ○借用機車而併同持有機車置物箱內之上開ＳＩＭ卡二枚，被告將前開持有中之
    物品，易持有為所有，被告所犯應屬普通侵占罪，公訴人認被告係犯普通竊盜罪
    ，容有未洽，惟起訴之基本社會事實同一，本院自得變更法條加以裁判。再按電
    信法第五十六條第一項之罪，以意圖為自己或第三人不法之利益，使用有線、無
    線或其他電磁方式，盜接或盜用他人電信設備通信者為要件，該罪之處罰詐得免
    繳電信通信費用之不法利益規定，乃刑法詐欺得利罪之特別法，依特別法優於普
    通法之原則，自毋庸再論以刑法詐欺得利罪（參見最高法院八十八年一月十九日
    八十八年度第一次刑事庭會議紀錄決議及最高法院八十八年度台非字第四十三號
    判決意旨），公訴人認本件被告另牽連涉犯有依刑法第三百三十九條第二項之詐
    欺得利罪，揆諸上開決議及判決意旨說明，尚有未洽，併予敘明。被告先後多次
    盜用他人電信設備通信之犯行，時間緊接，所犯構成要件相同，顯係基於概括犯
    意而反覆為之，為連續犯，應依刑法第五十六條之規定論以一罪，並加重其刑。
    另被告所犯上開二罪間，有方法結果之牽連關係，為牽連犯，應從一重之電信法
    第五十六條第一項之罪處斷。爰審酌被告之素行、犯罪之動機、目的係為圖得一
    己之私利、侵占ＳＩＭ卡二張並予以盜打通信之手段、盜打所得之不法利益、所
    生危害及犯罪後坦承犯行，並已將被害人乙○○先行支付與電信公司之通話費用
    全數賠償與乙○○（此經證人乙○○於本院審理時到庭證述為真），態度尚屬良
    好等一切情狀，量處如主文所示之刑，並諭知易科罰金之折算標準，以資懲儆。
    末查被告前未曾受有期徒刑以上刑之宣告，有臺灣彰化地方法院檢察署刑案資料
    查註紀錄表及臺灣高等法院被告全國前案紀錄表各一份在卷可稽，其偶因一時失
    慮致罹本件刑典，經此偵審科刑之教訓後，當知所警惕，而無再犯之虞，本院認
    被告所宣告之刑，以暫不執行為適當，爰諭知緩刑二年，以啟自新。
三、另按依電信法第六十條規定，犯同法第五十六條至第五十八條之罪者，其電信器
    材，不問屬於犯人與否，沒收之。該法條係採義務沒收主義，法院並無斟酌宜否
    沒收之裁量權限（最高法院八十八年度台非字第二十五號判決意旨參照）。是本
    件被告所有、供以盜打之電信器材即行動電話一支（ＭＯＴＯＲＯＬＡ廠牌、Ｐ
    七六八九型、銀色、手機內殼記載ＭＥＬ四四九二四二─二０─０一六八一六─
    六），雖未扣案，仍應依電信法第六十條之規定沒收之。至被告盜打使用之前開
    ＳＩＭ卡二張，已遭被告丟棄而滅失一節，業據被告供明在卷，爰不予宣告沒收
    之。
據上論斷，應依刑事訴訟法第四百五十二條、第二百七十三條之一第一項、第二百九
十九條第一項前段、第三百條，電信法第五十六條第一項、第六十條、刑法第十一條
前段、第五十六條、第三百三十五條第一項、第五十五條、第四十一條第一項前段、
第七十四條第一項第一款，罰金罰鍰提高標準條例第一條前段、第二條，判決如主文
。
本案經檢察官林鈴淑到庭執行職務。
中      華      民      國    九十三    年      九      月     十六     日
                                  臺灣彰化地方法院刑事第三庭
                              法      官  李  雅  俐
右正本證明與原本無異。
如不服本判決，應於判決送達後十日內向本院提出上訴狀，上訴於臺灣高等法院臺中
分院（須附繕本）。
                                    法院書記官  陳  秀  娟
中      華      民      國    九十三    年      九      月   二十三     日
附錄論罪科刑法條：
刑法第三百三十五條第一項：
意圖為自己或第三人不法之所有，而侵占自己持有他人之物者，處五年以下有期徒刑
、拘役或科或併科一千元以下罰金。
電信法第五十六條第一項：
意圖為自己或第三人不法之利益，以有線、無線或其他電磁方式，盜接或盜用他人電
信設備通信者，處五年以下有期徒刑、得併科新臺幣一百五十萬元以下罰金。
